【裁判字號】    98,上訴,811
【裁判日期】    981014
【裁判案由】    毒品危害防制條例
【裁判全文】
臺灣高等法院臺南分院刑事判決         98年度上訴字第811號
上  訴  人
即  被  告  甲○○
                    現於臺灣臺中監獄執行
選任辯護人  蘇慶良律師
上列上訴人因毒品危害防制條例案件，不服臺灣嘉義地方法院九
十七年度訴字第九八二號中華民國九十八年六月三十日第一審判
決判決（起訴案號：臺灣嘉義地方法院檢察署九十七年度偵字第
六九八七號），提起上訴，本院判決如下：
    主  文
上訴駁回。
    事  實
一、甲○○明知安非他命屬毒品危害防制條例第二條第二項第二
    款所列之第二級毒品，不得非法持有、販賣，竟基於販賣第
    二級毒品安非他命以營利之犯意，以門號00000000
    00號行動電話為聯絡工具，於如附表所示之時間、地點，
    以如附表所示之價格，販賣第二級毒品安非他命予如附表所
    示之人牟利。嗣經警依法對被告使用之上開行動電話門號實
    施通訊監察，始知上情。
二、案經嘉義縣警察局移送臺灣嘉義地方法院檢察署檢察官偵查
    起訴。
    理    由
壹、證據能力方面：
一、按被告以外之人於審判外之言詞或書面陳述，除法律有規定
    者外，不得作為證據，刑事訴訟法第一百五十九條第一項定
    有明文。查丁○○、丙○○及乙○○於警詢所為之陳述，係
    被告以外之人於審判外之陳述，被告及其辯護人既不同意作
    為證據，且不符刑事訴訟法所定得例外作為證據之情形，自
    均無證據能力。
二、次按交互詰問制度設計之主要目的，旨在辯明供述證據之真
    偽，以發現真實，並使被告藉由對證人之詰問，落實其訴訟
    上之防禦權，故證人於檢察官偵查中之陳述，苟已依法具結
    ，且無顯不可信之情況，而合於刑事訴訟法第一百五十九條
    之一第二項之規定，嗣於法院審理中，並經依法傳喚到庭，
    予被告行使詰問權之機會，踐行合法之調查程序，既已達保
    障被告之訴訟防禦權及辯明證言真偽以發現真實之目的，自
    得作為證據。查丁○○、丙○○及乙○○於偵查中向檢察官
    所為之陳述，既均已依法具結，被告及其辯護人亦未釋明該
    陳述有顯不可信之情況，復於原審審理中，依法傳喚丁○○
    、丙○○及乙○○到庭，予被告及其辯護人行使詰問權，從
    而證人丁○○、丙○○及乙○○於偵查中之陳述，自得作為
    證據。被告辯護人雖稱證人乙○○於民國九十七年十一月五
    日之偵查筆錄，卷內並無該次訊問錄音錄影光碟，則證人乙○○該次偵查筆錄應無證據能力等語，惟刑事訴訟法對於檢
    察官訊問證人時，並無必須錄音或錄影之明文，是尚難僅因
    檢察官於訊問證人時，未全程連續錄音或錄影，或錄音、錄
    影之效果不良致無從勘驗其內容，即謂該次偵查筆錄為違背
    法定程序，而逕認其無證據能力。
三、再按有偵查犯罪職權之公務員，依通訊保障及監察法規定聲
    請核發通訊監察書所監聽之錄音內容，為實施刑事訴訟程序
    之公務員依法定程序取得之證據。而依該通訊監察錄音所作
    成之譯文，乃監察錄音內容之顯示，為學說上所稱之派生證
    據。倘當事人對於該譯文內容之同一性或真實性發生爭執或
    有所懷疑時，法院固應依刑事訴訟法規定勘驗該監聽錄音踐
    行調查證據程序，以確保監察錄音內容與譯文之真實、同一
    性。惟當事人若已承認監察錄音譯文之內容屬實，或對於該
    譯文內容並無爭執，而法院復已就該譯文依法踐行調查證據
    程序者，該通訊監察錄音之譯文即與播放錄音有同等價值，
    自有證據能力。至當事人爭執該監察錄音內容是否為被告所
    陳述，或所談論之內容能否證明被告之犯罪事實，乃事實審
    法院判斷監察錄音證據之證明力範疇，非屬證據能力之要件
    （最高法院九十七年度臺上字第五九八四號判決參照）。被
    告辯護人雖於原審最後審判期日始稱門號00000000
    00號行動電話通訊監察譯文屬傳聞證據，而無證據能力等
    語；惟該通訊監察譯文係嘉義縣警察局刑警大隊警員壬○○
    依原審九十七年三月二十四日核發之九十七年度聲監字第一
    四六號通訊監察書執行通訊監察錄音所製作，業據證人壬○○於原審結證屬實（見原審卷(二)第六七頁），且經原審傳喚
    與門號0000000000號行動電話通訊者即證人丁○○、丙○○及乙○○到庭作證，並當庭播放各人通訊監察錄
    音，證人丁○○、丙○○均證稱該通訊監察錄音聲音為其本
    人聲音等語（見原審卷(二)第八三、九四頁），且被告及辯護
    人均未爭執通訊監察錄音內容與譯文記載不符；證人乙○○
    雖於原審改稱：不確定該通訊監察錄音聲音為其本人聲音等
    語（見原審卷(一)第一八一頁），惟經原審勘驗結果，該通訊
    監察錄音內容與譯文記載相符（見原審卷(一)第一八一頁），
    原判決復參酌後述證據，認證人乙○○確有以000000
    000號電話與門號0000000000號行動電話進行
    通訊（詳如後述）。是原審既已依刑事訴訟法第一百六十五
    條之一第二項之規定，勘驗該監聽錄音以踐行調查證據之程
    序，則該通訊監察錄音之譯文即與監察錄音有同等價值，自
    有證據能力。
四、又按被告以外之人於審判外之陳述，經當事人於審判程序同
    意作為證據，法院審酌該言詞陳述或書面陳述作成時之情況
    ，認為適當者，亦得為證據。當事人、代理人或辯護人於法
    院調查證據時，知有第一百五十九條第一項不得為證據之情
    形，而未於言詞辯論終結前聲明異議，視為有前項之同意，
    刑事訴訟法第一百五十九條之五定有明文。查本件認定事實
    所引用之其餘陳述證據，經原審於審理時提示被告及其辯護
    人均表示無意見，迄於言詞辯論終結前亦未聲明異議，可認
    為同意作為證據，原判決審酌該陳述證據之取得過程並無瑕
    疵，與本案待證事實間復具有相當之關聯性，以之為本案證
    據尚無不當，自得採為證據。
貳、實體認定方面：
一、訊據上訴人即被告甲○○矢口否認有何販賣第二級毒品安非
    他命犯行，辯稱伊未曾使用門號0000000000號行
    動電話，該電話監聽內容並非其與丁○○、丙○○及乙○○
    之對話，不認識且未見過丁○○、丙○○，乙○○曾於九十
    七年一月間欲持刀砍伊，後來砍傷其前女友己○○，且於九
    十七年二、三月間向其借款，尚未清償云云。惟查：
（一）被告辯護人於原審聲請將本案通訊監察錄音送聲紋比對，
      經原審將監聽錄音母帶送請內政部警政署刑事警察局鑑定
      結果，該局覆稱：經輸入儀器檢視分析結果，或因品質不
      佳，或可比對字數數量不足，不符鑑定需求，故本案無法
      辦理等情，固有內政部警政署刑事警察局九十八年三月二
      十日刑鑑字第○九八○○三五五三七號函在卷可參（見原
      審卷(一)第一○○頁）。然門號0000000000號行
      動電話係庚○○於九十六年十月二十六日向遠傳電信股份
      有限公司（下稱遠傳公司）申請，申請後即交由被告使用
      ，自己從未使用，亦未曾借予他人使用等情，業據證人庚○○於原審證述明確（見原審卷(一)第一九三、一九四、一
      九六頁），並有門號0000000000號行動電話申
      請人查詢資料附卷可稽（見原審卷(一)第六三頁），證人庚○○既為被告之友人，被告亦自承與庚○○並無恩怨，則
      庚○○所證上情，自堪憑採。又上開行動電話門號係於九
      十六年十月二十六日申請，嗣因該門號為預付型門號，因
      餘額到期未儲值，而於九十八年四月十七日由遠傳公司系
      統予以相關停話作業等情，亦有遠傳公司九十八年五月二
      十六日遠傳（企營）字第○九八一○五○六四一七號及九
      十八年六月八日遠傳（企營）字第○九八一○六○○四一
      七號函在卷可稽（見原審卷(二)第一二四、一二八頁）。況
      證人即被告之母辛○○於原審亦證述：其確有於九十七年
      三月二十八日凌晨一時二十分十七秒及九十七年三月二十
      八日上午十一時四十六分二十五秒以門號0000000
      000號行動電話撥打門號0000000000號行動
      電話與被告對話等語（見原審卷(二)第六四頁），復有通訊
      監察譯文（見原審卷(二)第三一頁）及門號0000000
      000號行動電話通聯調閱查詢單（見原審卷(二)第三四頁
      ）在卷可參。被告就上開電話內之通話者確為其母辛○○
      復不爭執，足認0000000000號行動電話門號自
      申請後至停用前確由被告使用。被告辯稱未曾使用000
      0000000號行動電話，不足採信。
（二）證人丁○○如何於九十七年四月二日上午九時二十三分五
      十秒以其所有門號0000000000號行動電話撥打
      被告所使用門號0000000000號行動電話聯絡購
      買第二級毒品安非他命事宜，並於如附表編號一所示時間
      、地點，以附表編號一所示價格向被告購買第二級毒品安
      非他命之事實，業據證人丁○○於偵查中（見偵查卷第二
      三頁）及原審（見原審卷(二)第八二至九三頁）證述明確，
      並有門號0000000000號行動電話申請人查詢資
      料附卷可稽（見偵查卷第一七頁）。被告所使用之門號0
      000000000號行動電話經執行通訊監察結果，於
      九十七年四月二日上午九時二十三分五十秒，有與證人丁○○所有之門號0000000000號行動電話通話，
      被告與證人丁○○有如下對話：丁○○（下稱「丁」），
      甲○○（下稱「何」），「丁」：「我就是沒辦法過去才
      會叫你來」，「何」：「我真的找不到交通工具啦，我剛
      找到一個，伊跟我說沒錢可加油」，「丁」：「你嘛拜託
      咧」，「何」：「我差沒交通工具而已，你要的東東我這
      裡有，讚的，我剛從屏東拿回來而已。昨天伊是不是一直
      打我的電話，我朋友有跟你接嗎」，「丁」：「都沒接啊
      」，「何」：「對啊，就是我人去屏東，手機丟給我朋友
      ，結果我朋友不知道要怎麼做啊，就將我的手機丟在伊家
      」，「丁」：「看有辦法過來否啦」，「何」：「妳說到
      鹿草的ＳＥＶＥＮ那裡嘛」，「丁」：「對啊，我去帶你
      」，「何」：「好」，「丁」：「我講給你聽啦，伊在工
      作啦，我和小孩沒辦法騎那麼遠啦，若在這附近的我還有
      辦法載出去啦」，「何」：「我現在去跟人家拿看看有沒
      有二、三百元（新臺幣，下同）的油錢，有我馬上過去」
      ，「丁」：「我跟你說喔，量若不好我不要喔，不要你跟
      我送過來，量跟我‧‧‧」，「何」：「不會，我知道。
      不過我送過去至少讓我踏一些利潤」，「丁」：「對，我
      知道啊，但是你東西不要跟我動」、「何」：「ＯＫ。三
      嗎（指購買毒品三千元）」、「丁」：「嗯」等語，有原
      審九十七年三月二十四日核發之九十七年度聲監字第一四
      六號通訊監察書（見偵查卷第一二、一三頁，監聽電話：
      門號0000000000行動電話，監察期間：自九十
      七年三月二十七日上午十時起至九十七年四月二十四日上
      午十時止，下稱通訊監察書）及通訊監察譯文（見偵查卷
      第一五頁）在卷可參。證人丁○○為警查獲後所採之尿液
      經檢驗結果呈安非他命及甲基安非他命陽性反應，有正修
      科技大學超微量研究科技中心九十七年七月二十二日檢驗
      報告及代號及真實姓名對照表附卷可稽（見偵查卷第八九
      、九○頁），並經原審以九十七年度毒聲字第二八二號裁
      定令入勒戒處所觀察、勒戒，於九十七年十月三十日觀察
      、勒戒執行完畢釋放，亦有臺灣高等法院被告（丁○○）
      前案紀錄表在卷可參（見原審卷(一)第六四頁）。證人丁○○於偵查中及原審證稱向被告購買第二級毒品安非他命之
      情節，供述詳細，且核與上開通訊監察譯文內容相符。且
      證人丁○○撥打被告使用之行動電話時為上午九時二十三
      分五十秒，被告當時沒有油錢，嗣取得二、三百元之油錢
      並加油後，當有一段時間才能送達丁○○位於嘉義縣義竹
      鄉東榮村東後寮二一五號之住處，證人丁○○於原審證述
      被告係於當日中午十二時前送達，自合乎常理。足認證人
      丁○○之證述為真實。被告有於如附表編號一所示之時間
      、地點，以如附表編號一所示價格販賣第二級毒品安非他
      命三千元予證人丁○○，堪予認定。
（三）證人丙○○如何於九十七年四月一日上午九時十分五十四
      秒以其太太丁○○所申請門號0000000000號行
      動電話撥打被告所使用門號0000000000號行動
      電話聯絡購買第二級毒品安非他命事宜，並於如附表編號
      二所示時間、地點，以附表編號二所示價格向被告購買第
      二級毒品安非他命等情，業據證人丙○○於偵查中（見偵
      查卷第四二、四三、四七、四八頁）及原審（見原審卷(二)
      第九三至一一一頁）證述明確，並有門號0000000
      000行動電話申請人查詢資料附卷可稽（見偵查卷第一
      六頁）。被告所使用之門號0000000000號行動
      電話經執行通訊監察結果，於九十七年四月一日上午九時
      十分五十四秒，有與證人丙○○所使用之門號00000
      00000號行動電話通話，被告與證人丙○○有如下對
      話：丙○○（下稱「黃」），甲○○（下稱「何」），「
      何」：「怎樣」，「黃」：「在幹什麼」，「何」：「打
      珠仔啊」，「黃」：「有否」，「何」：「等一下幫你送
      過去啦」，「黃」：「好啦」，「何」：「我到鹿草那個
      ＳＥＶＥＮ打給你好否」，「黃」：「好啊」，「何」：
      「你沒講」，「黃」：「你要用多少」，「何」：「看你
      啊」，「黃」：「看你要用多少給我啦」，「何」：「那
      我到那裡再跟你講」等語，有通訊監察書及通訊監察譯文
      （見偵查卷第三五頁）在卷可參。證人丙○○為警查獲後
      所採之尿液經檢驗結果呈安非他命及甲基安非他命陽性反
      應，有正修科技大學超微量研究科技中心九十七年七月二
      十二日檢驗報告及代號及真實姓名對照表附卷可稽（見偵
      查卷第五○、五一頁），並經原審以九十七年度毒聲字第
      三一三號裁定令入勒戒處所觀察、勒戒，於九十七年十一
      月二十六日觀察、勒戒執行完畢釋放，亦有臺灣高等法院
      被告（丙○○）前案紀錄表在卷可參（見原審卷(一)第六六
      頁）。證人丙○○於九十七年七月四日偵查中固證述販賣
      毒品安非他命之人綽號為「豬仔」（見偵查卷第四十二頁
      ），嗣於九十七年十月八日偵查中改稱「阿猴」（見偵查
      卷第四十七頁）。迨九十八年五月二十日原審交互詰問時
      ，答覆被告選任辯護人及檢察官之詰問時則答覆為「阿弟
      」（見原審卷(二)第一百頁、一百零一頁）。前後證述固有
      不符。然閩南語「豬」與「弟」發音本就相近，且證人丙○○於原審交互詰問時既經主詰問及反詰問程序確定賣其
      毒品安非他命之人綽號為「阿弟」，核與證人丁○○證述
      被告之綽號為「阿弟」相符（見偵查卷第二三頁）。證人
      乙○○於原審復證述以「阿弟」或「阿猴」稱呼被告（見
      原審卷(一)第一七八頁）。證人戊○○於原審審理時亦證述
      不知被告之名字，只知道被告叫「阿弟仔」（見原審卷(一)
      第一一Ｏ頁），堪信被告之綽號應為「阿弟」或「阿猴」
      無誤。證人丙○○上開就被告綽號不同之供述，自不足資
      為被告之有利證據。證人丙○○於偵查中及原審證稱向被
      告購買第二級毒品安非他命之情節，核與上開通訊監察譯
      文內容相符，足認證人丙○○所證非虛，被告有於如附表
      編號二所示之時間、地點，以如附表編號二所示價格販賣
      第二級毒品安非他命一千五百元予證人丙○○，堪予認定
      。
（四）證人乙○○如何於九十七年三月二十九日晚上十一時三十
      五分五十三秒以佳勝汽車修理廠000000000號電
      話撥打被告所使用門號0000000000號行動電話
      聯絡購買第二級毒品安非他命事宜，並於如附表編號三所
      示時間、地點，以附表編號三所示價格向被告購買第二級
      毒品安非他命等情，業據證人乙○○於偵查中（見偵查卷
      第一三三、一三八頁）證述明確，證人乙○○並於偵查中
      證稱：九十七年三月二十九日晚上十一時三十五分五十三
      秒之通訊監察譯文是其與被告通話，處理一張就是向他買
      一千元的安非他命等語（見偵查卷第一三八頁反面），復
      有通訊監察書、通訊監察譯文（見偵查卷第一三五頁）及
      000000000號電話通聯調閱查詢單（見偵查卷第
      一三六頁）在卷可參。雖證人乙○○嗣於原審證稱：不確
      定上開門號0000000000號行動電話與0000
      00000號電話於九十七年三月二十九日晚上十一時三
      十五分五十三秒之通訊監察錄音為其聲音，該通訊監察譯
      文內容非其所述等語（見原審卷(一)第一七六、一八三頁）
      ，惟其亦於原審證稱：確實有以佳勝汽車修理廠0000
      00000號電話撥打上訴人行動電話聯絡購買第二級毒
      品安非他命事宜，並於如附表編號三所示時間、地點，以
      附表編號三所示價格向被告購買第二級毒品安非他命，關
      於聯絡通聯內容於偵查中所為證述記憶較為清楚，佳勝汽
      車修理廠並無其他人向被告購買安非他命等語（見原審卷
      (一)第一八二、一八三、一八五頁）。證人即佳勝汽車修理
      廠之負責人戊○○於原審復證稱：乙○○曾在佳勝汽車休
      理廠之員工休息室住過一個月，九十七年三月間還在佳勝
      汽車修理廠，休息室有電話，乙○○住在休息室期間常亂
      打電話等情（見原審卷(一)第一九九、二○○頁）。乙○○
      證述於附表編號三所述時、地，以修理廠之上開電話向被
      告購買毒品，應可採信。雖證人乙○○證述關於上開00
      0000000號電話與被告使用門號00000000
      00號行動電話通訊監察譯文內容是否為其所述乙節，於
      偵查及原審有所出入，然其於偵查及原審始終指證有以上
      開000000000號電話與上訴人聯絡購買安非他命
      。經原審當庭播放乙○○監聽錄音帶內容第一到第五段後
      ，證人戊○○亦證述除第五段外，其餘第一段至第四段內
      有乙○○與他人之對話（見原審(一)第二百零五頁）。自難
      以證人乙○○此部分先後證述情節有所不符，即不予採信
      。被告所使用之門號0000000000號行動電話經
      執行通訊監察結果，於九十七年三月二十九日晚上十一時
      三十五分五十三秒，有與證人乙○○所使用之佳勝汽車修
      理廠000000000號電話通話，上訴人與證人乙○○有如下對話：乙○○（下稱「蘇」），甲○○（下稱「
      何」），「蘇」：「弟喔」，「何」：「嗯」，「蘇」：
      「處理一張」，「何」：「這裡現在沒有」，「蘇」：「
      那要怎麼辦？你朋友那裡沒有喔」，「何」：「我要問他
      」‧‧‧「何」：「那個我問問看」，「蘇」：「好啊，
      不要緊啦，不趕啦」，「何」：「不是啦，我說你現在跟
      我講的這個吶」，「蘇」：「一張喔」，「何」：「嘸啦
      」，「蘇」：「砰砰喔」，「何」：「不是啦」，「蘇」
      ：「喔，一張喔」，「何」：「嗯」，「蘇」：「好啦，
      那不趕啦」等語，有上開通訊監察書及通訊監察譯文（見
      偵查卷第一三五頁）在卷可參。證人乙○○於偵查中復證
      述其與被告電話中所稱之「一張」，就是一千元之安非他
      命（見偵查卷第五九頁）。證人乙○○為警查獲後所採之
      尿液經檢驗結果雖呈安非他命及甲基安非他命陰性反應，
      有正修科技大學超微量研究科技中心九十七年七月十五日
      檢驗報告及代號及真實姓名對照表附卷可稽（見原審卷(二)
      第一二九頁）；惟按安非他命及甲基安非他命施用後，一
      般於尿液中可檢出之最大時限分別為施用後一至四天及一
      至五天，亦有行政院衛生署管制藥品管理局九十二年三月
      十日管檢字第○九二○○○一四九五號函附卷可稽（見本
      院卷(二)第一三○頁），依證人乙○○於偵查中所述：於九
      十七年六月二十六日前幾個月有施用安非他命，安非他命
      係向被告購買等語（見偵查卷第一三三頁），惟證人乙○○係於九十七年六月二十六日始為警查獲，且於查獲當日
      晚上七時四十七分許，得其同意後，採其尿液送驗，有代
      號及真實姓名對照表在卷可憑，則證人乙○○所述施用毒
      品時間距採尿時間已逾數月，因其毒品已代謝排出體外，
      遠逾一般於尿液中可檢出之最大時限，故其尿液檢驗報告
      呈安非他命及甲基安非他命陰性反應之結果，依照經驗法
      則並無不合，自不足影響其證言之真實性。又證人乙○○
      嗣經原審以九十七年度毒聲更(一)字第三號裁定令入勒戒處
      所觀察、勒戒，於九十七年十二月十二日觀察、勒戒執行
      完畢釋放，亦有臺灣高等法院被告前案紀錄表在卷可參（
      見原審卷(一)第六七頁）。被告雖辯稱：乙○○曾於九十七
      年一月間欲持刀砍伊，後來砍傷其前女友己○○，且於九
      十七年二、三月間向其借款，尚未清償云云，然證人乙○○已否認上情（見原審卷(一)第一七六頁），證人己○○復
      證稱：不知道是否遭乙○○砍傷，之前未見過乙○○等語
      （見原審卷(一)第一八八、一九○頁），證人戊○○於原審
      證稱：乙○○未說過有向被告借錢，是說被告要向修理廠
      的人借錢，後來有問被告為何要借錢，被告說是乙○○欠
      他錢等語（見本院卷(一)第二○三、二○四頁），是其對被
      告所指與證人乙○○間有債務問題乙節，顯係聽聞被告所
      述而來，而屬傳聞，並無憑據。況被告供稱：乙○○曾於
      九十七年一月間欲持刀砍伊，後來砍傷其前女友己○○，
      竟又於九十七年二、三月間借款予證人乙○○，實與常情
      不符。是被告所辯上情，均不足採。證人乙○○於偵查及
      原審證稱向被告購買第二級毒品安非他命之情節，核與上
      開通訊監察譯文內容相符，足見證人乙○○所證非虛，被
      告有於如附表編號三所示之時間、地點，以如附表編號三
      所示價格販賣第二級毒品安非他命一千元予證人乙○○，
      應可認定。
（五）按販賣毒品係違法行為，非可公然為之，亦無公定之價格
      ，不論是瓶裝或紙包，均可任意分裝增減分量，而每次買
      賣之價差，亦隨時依雙方之關係深淺、資力、需求之數量
      及對行情之認知、來源是否充裕、販賣者是否渴求資金、
      查緝是否嚴謹、購買者被查獲時供述購買對象之可能性之
      風險評估等，因而異其標準，並機動調整，非可一概而論
      ，販賣之利得除經坦承犯行或價量至臻明確外，委難查得
      實情，販賣之人從價差或量差中牟利方式雖異，其意圖營
      利之非法販賣行為則相同。最高法院九十二年度台上字第
      六○五八號判決亦同此見解可資參照。本件被告與證人丁○○、丙○○及乙○○無特殊交情，被告如未牟利，自無
      甘冒被法辦重罰危險，仍應允與證人丁○○、丙○○及乙○○交易之必要，其雖因否認販賣而拒絕供出進價及售價
      之明細，惟被告以如附表所示之價格出售毒品甲基安非他
      命，自必包含被告冒險交易之利潤在內。衡酌被告與丁○○前開通訊監察譯文被告稱「‧‧‧‧不過我送過去至少
      讓我踏一些利潤」等語，其有意圖營利之販賣犯意甚明。
      被告上開如附表所示販賣第二級毒品甲基安非他命之事實
      ，已甚明確，應予依法論科。
二、次按被告行為後，毒品危害防制條例於九十八年五月二十日
    修正公布，於同年五月二十二日生效，其中第四條第二項修
    正前規定：「製造、運輸、販賣第二級毒品者，處無期徒刑
    或七年以上有期徒刑，得併科新臺幣七百萬元以下罰金。」
    ；修正為：「製造、運輸、販賣第二級毒品者，處無期徒刑
    或七年以上有期徒刑，得併科新臺幣一千萬元以下罰金」，
    因修正後得併科罰金部分之金額高於修正前。依刑法第2條
    第1項規定，比較上開行為時及裁判時法，自以適用九十八
    年五月二十二日修正施行前之毒品危害防制條例第四條第二
    項之規定，較有利於被告。
三、查安非他命屬毒品危害防制條例第二條第二項第二款所列之
    第二級毒品，核被告就附表所為，均係犯毒品危害防制條例
    第四條第二項之販賣第二級毒品罪。被告因販賣第二級毒品
    安非他命而持有安非他命之低度行為，為其販賣之高度行為
    所吸收，均不另論罪。又被告所犯如附表所示各罪，犯意各
    別，行為獨立，難謂係基於同一販賣毒品犯意之反覆、延續
    實行，依社會通念，殊難認以評價為一罪為適當，自不得認
    僅成立集合犯之包括一罪，而應予分論併罰，公訴意旨認上
    訴人多次販賣毒品予同一對象之犯行，應分別論以集合犯，
    尚有誤會。
四、公訴意旨另以：被告基於販賣第二級毒品安非他命之犯意，
    尚於九十七年三月二十九日上午十時許，在嘉義市旁某處，
    以三千元價格販賣安非他命一次予丙○○，復分別於九十七
    年三月中旬某日及九十七年三月二十七日晚上八時許，在嘉
    義市○○路五六六巷二八之一號佳勝汽車修理廠，各以一千
    元價格販賣安非他命二次予乙○○，因認被告此部分亦涉有
    毒品危害防制條例第四條第二項之販賣第二級毒品罪嫌。經
    查：
（一）按犯罪事實應依證據認定之，無證據不得認定犯罪事實；
      不能證明被告犯罪者，即應諭知無罪之判決，刑事訴訟法
      第一百五十四條第二項、第三百零一條第一項定有明文。
      又認定不利於被告之事實，須依積極證據，苟積極證據不
      足為不利於被告事實之認定時，即應為有利於被告之認定
      ，更不必有何有利之證據。且認定犯罪事實所憑之證據，
      雖不以直接證據為限，間接證據亦包括在內，然而無論直
      接或間接證據，其為訴訟上之證明，須達於通常一般人均
      不致有所懷疑，而得確信其為真實之程度，始得據為有罪
      之認定（最高法院三十年上字第八一六號、七十六年臺上
      字第四九八六號判例參照）。又犯施用毒品罪者，供出毒
      品來源，因而破獲者，得減輕其刑，毒品危害防制條例第
      十七條定有明文。故為防範其為圖減輕刑責而就毒品來源
      為不實之供述，自須以補強證據擔保施用毒品者供述之真
      實性，始得作為判斷之依據。因而，事實審法院必須調查
      其他證據以為補強，使其證明力達於一般人均不致有所懷
      疑而得確信其為真實之程度，始得據為對他人不利之認定
      （最高法院九十八年度臺上字第二三六八號判決參照）。
（二）訊據被告堅決否認此部分犯行，而證人丙○○雖於九十七
      年十月八日偵查中證稱：九十七年三月二十九日這一通電
      話是上午打的，應該有拿到安非他命等語（見偵查卷第四
      七頁），惟其於九十七年七月四日偵查及九十八年五月二
      十日原審審理中均明確證稱：九十七年三月二十九日這次
      被告沒有拿安非他命來等語（見偵查卷第四二頁、原審卷
      (二)第一○二、一○三頁），證人丙○○關於九十七年三月
      二十九日有無向被告購得安非他命乙節，所述既前後不一
      ，自不能遽認被告有於九十七年三月二十九日上午十時許
      販賣安非他命予證人丙○○之事實。又證人乙○○雖於偵
      查中經檢察官提示門號0000000000號行動電話
      與000000000號電話於九十七年三月二十七日晚
      上七時五十七分二十五秒之通訊監察譯文（見偵查卷第一
      三五頁）後，證稱：該通電話係其與被告聯絡，向被告購
      買一千元之安非他命等語（見偵查卷第一三八頁），惟該
      通訊監察譯文內容為：乙○○（下稱「蘇」），甲○○（
      下稱「何」），「何」：「我朋友有在那裡嗎」，「蘇」
      ：「誰」，「何」：「阿德啊」，「蘇」：「德仔，嘸咧
      」，「何」：「不然誰在那裡」，「蘇」：「沒人咧」，
      「何」：「你錢有拿給那個否」，「蘇」：「有啊」，「
      何」：「二千吶，我一千吶」，「蘇」：「你來啊」，「
      何」：「你那裡有喔」，「蘇」：「對啊」，「何」：「
      我朋友都沒人在那裡喔」，「蘇」：「都沒有啊，只有我
      而已啊」，「何」：「好啦」，「蘇」：「你多久會到」
      ，「何」：「二十分吧」，「蘇」：我等你，趕快喔」等
      語，觀諸上開通話內容，並未明確提及安非他命買賣事宜
      ，且證人乙○○於原審證稱：有於九十七年三月中旬某日
      、九十七年三月底某日（即上開論罪之附表編號三部分）
      及九十七年四月初某日，在嘉義市○○路五六六巷二八之
      一號佳勝汽車修理廠，各以一千元價格向被告購得安非他
      命等語（見原審卷(一)第一七七、一七八頁），並未提及有
      於九十七年三月二十七日晚上八時許，向被告購買安非他
      命。又證人乙○○於偵查及本院均證稱：都是以佳勝汽車
      修理廠000000000號電話撥打被告所使用手機門
      號，向其購買安非他命等語（見偵查卷第一三三、一三八
      頁、原審卷(一)第一七七頁、一八五頁），然公訴人指稱被
      告於九十七年三月中旬某日及九十七年三月二十七日晚上
      八時許販賣安非他命予證人乙○○之犯行，除證人乙○○
      之證述，並未提出其他補強證據擔保證人乙○○證述之真
      實性，自難僅憑證人乙○○單一之指述，即認被告有販賣
      第二級毒品安非他命予證人乙○○之事實。是公訴意旨認
      被告尚有於九十七年三月二十九日上午十時許販賣安非他
      命予丙○○及於九十七年三月中旬某日、九十七年三月二
      十七日晚上八時許販賣安非他命予乙○○之犯行，均屬不
      能證明。惟公訴意旨認此部分與上揭論罪科刑之販賣第二
      級毒品罪間有集合犯之實質上一罪關係，爰不另為無罪之
      諭知。
五、維持原審判決之理由：
    原審雖未及比較說明上開法律之修正，惟其以被告於如附表
    所示之時間、地點，以如附表所示之價格，販賣第二級毒品
    安非他命予如附表所示之人牟利，犯罪事證明確，適用修正
    前毒品危害防制條例第四條第二項、第十九條第一項，刑法
    第十一條、第五十一條第五款之規定。並審酌被告係高職肄
    業之智識程度，年輕力盛，肢體健全，不思勞動獲取報酬竟
    販賣毒品牟利，販賣毒品之數量、次數，對國人身心及社會
    治安之危害，犯後猶飾詞狡辯態度惡劣，徒費司法資源等一
    切情狀，分別量處如附表所示之刑，並定其應執行之刑為有
    期徒刑十二年。且說明被告犯毒品危害防制條例第四條第二
    項之罪，其供犯罪所得之財物，均沒收之，如全部或一部不
    能沒收時，追徵其價額或以其財產抵償之，毒品危害防制條
    例第十九條第一項定有明文。此規定係採義務沒收主義，凡
    供犯罪所用或因犯罪所得之財物，且屬犯人所有者，均應宣
    告沒收，不以當場搜獲扣押為限。就本件如附表所示犯罪事
    實部分，被告販賣第二級毒品安非他命之所得合計為新臺幣
    伍仟伍佰元應依上開規定宣告沒收之，如全部或一部不能沒
    收時，以其財產抵償之。另就未扣案之門號0000000
    000號行動電話ＳＩＭ卡一枚及供該門號使用之行動電話
    ，雖為供本案犯罪所用之物，然被告並非上開ＳＩＭ卡之申
    請名義人，復無其他證據證明該ＳＩＭ卡及行動電話為被告
    所有之物，且非屬必須沒收之物，不予宣告沒收。復就公訴
    意旨認被告尚有於九十七年三月二十九日上午十時許販賣安
    非他命予丙○○及於九十七年三月中旬某日、九十七年三月
    二十七日晚上八時許販賣安非他命予乙○○之犯行，均屬不
    能證明。惟公訴意旨認此部分與上揭論罪科刑之販賣第二級
    毒品罪間有集合犯之實質上一罪關係，爰不另為無罪之諭知
    。本院核其認事用法，均無不合，量刑尚稱妥適。被告上訴
    意旨固以：(一)證人丁○○、丙○○、乙○○是受到檢警誘導
    而為不利被告之證詞。(二)證人與被告間之毒品交易證詞不一
    ，顯有瑕疵，不具可信性，不足採為證據。(三)原審判決徒以
    監聽譯文為被告不利之證據，而未採取證人有利之證詞，且
    監聽譯文，欠缺真實性，與不具信用性擔保。(四)有罪與無罪
    之判決理由矛盾為由，請求撤銷原判決，諭知被告無罪之判
    決等語；但查：(一)證人丁○○、丙○○及乙○○於警詢所為
    之陳述，係被告以外之人於審判外之陳述，被告及其辯護人
    既不同意作為證據，且不符刑事訴訟法所定得例外作為證據
    之情形，均無證據能力。(二)通訊監察錄音之譯文即與監察錄
    音有同等價值，自有證據能力，均如前述。(三)證人丁○○、
    丙○○、乙○○於警詢、偵查及原審就證人與被告間之毒品
    交易固證詞不一；惟一般證人基於人性之弱點以及事後避免
    得罪涉案被告之考量，往往有在嗣後翻異前供而改為有利於
    被告證述之現象，藉以避免遭被告仇視，而被告亦每利用此
    種情形，主張證人所為之指證前後矛盾或非出於本意，而請
    求法院排斥其證詞之可信性，惟法院對證人所為前後矛盾不
    一之證詞，不宜僅依表面觀察，發現其一有矛盾情形即全然
    摒棄不採，亦不應依證人事後之翻供即認其原先之證詞不實
    ，法院為確實發現真實，仍有必要依前述證人人性弱點之角
    度深切觀察其前後所為不同之證述，何者係真實可信，何者
    係事後為避免得罪被告所為迴護之詞，而不應採信，以作為
    判決之依據。經查，證人丁○○、丙○○、乙○○前於檢察
    官訊問時，對於向被告購買毒品之時間、地點及金額均證述
    甚明，並有客觀通聯紀錄等證據可佐，且於原審審理時，經
    交互詰問後，亦仍證稱確有向被告購買毒品海洛因之事實，
    已如前述。況販賣毒品之刑罰極重，如非確有其事，一般人
    當不致故陷他人於此販毒重罪，足認證人丁○○、丙○○、
    乙○○證述於附表所示時、地，以附表所示價格，向被告購
    買毒品安非他命之證詞，應可採信。(四)原審依據證據為訴訟
    上之證明，已於通常一般之人均不致有所懷疑，而得確信其
    為真實之程度者，為有罪之認定；就其證明尚未達到此一程
    度，而有合理之懷疑存在，無從得有罪之確信部分，而為不
    同之認定，並就無從得有罪之確信部分，詳述其不另為無罪
    諭知理由，核其認事用法均無違誤，上訴意旨仍執前詞，否
    認犯罪，其指摘原判決違誤不當，為無理由，應駁回其上訴
    。
六、據上論結，應依刑事訴訟法第368條，判決如主文。
本案經檢察官謝錫和到庭執行職務。
中    華    民    國    98    年    10    月    14    日
                  刑事第二庭    審判長法  官  葉居正
                                      法  官  洪碧雀
                                      法  官  陳春長
以上正本證明與原本無異。
如不服本判決應於收受送達後10日內向本院提出上訴書狀，其未
敘述上訴理由者，並得於提起上訴後10日內向本院補提理由書（
均須按他造當事人之人數附繕本）「切勿逕送上級法院」。
                                      書記官  尤乃玉
中    華    民    國    98    年    10    月    15    日
附錄論罪科刑法條：
修正前毒品危害防制條例第四條第二項
製造、運輸、販賣第二級毒品者，處無期徒刑或七年以上有期徒
刑，得併科新臺幣七百萬元以下罰金。
附表：
┌──┬────┬──────────┬────────┬──────┬──────────────┬────────────┐
│編號│販賣對象│時              間  │地            點│交易金額    │罪                        名│宣         告         刑│
│    │        │                    │                │（新臺幣）  │                            │                        │
├──┼────┼──────────┼────────┼──────┼──────────────┼────────────┤
│一  │丁○○  │九十七年四月二日上午│嘉義縣義竹鄉東榮│三千元      │販賣第二級毒品              │處有期徒刑捌年，未扣案之│
│    │        │九時二十三分許起至中│村東後寮二一五號│            │                            │販賣第二級毒品所得新臺幣│
│    │        │午十二時前某時（起訴│                │            │                            │參仟元沒收，如全部或一部│
│    │        │書誤載為九十七年四月│                │            │                            │不能沒收時，以其財產抵償│
│    │        │二日上午九時許）    │                │            │                            │之。                    │
├──┼────┼──────────┼────────┼──────┼──────────────┼────────────┤
│二  │丙○○  │九十七年四月一日上午│嘉義市○○街全家│一千五百元  │販賣第二級毒品              │處有期徒刑捌年，未扣案之│
│    │        │九時十分許起至中午十│便利商店前      │            │                            │販賣第二級毒品所得新臺幣│
│    │        │二時前某時（起訴書誤│                │            │                            │壹仟伍佰元沒收，如全部或│
│    │        │載為九十七年四月一日│                │            │                            │一部不能沒收時，以其財產│
│    │        │上午九時許）        │                │            │                            │抵償之。                │
├──┼────┼──────────┼────────┼──────┼──────────────┼────────────┤
│三  │乙○○  │九十七年三月二十九日│嘉義市○○路五六│一千元      │販賣第二級毒品              │處有期徒刑捌年，未扣案之│
│    │        │晚上十一時三十五分許│六巷二八之一號佳│            │                            │販賣第二級毒品所得新臺幣│
│    │        │起至同月三月底間某日│勝汽車修理廠    │            │                            │壹仟元沒收，如全部或一部│
│    │        │（起訴書誤載為九十七│                │            │                            │不能沒收時，以其財產抵償│
│    │        │年三月二十九日晚上十│                │            │                            │之。                    │
│    │        │一時三十分許）      │                │            │                            │                        │
└──┴────┴──────────┴────────┴──────┴──────────────┴────────────┘


司法院資訊處製作；財團法人民間司法改革基金會備份。
